臺灣臺南地方法院刑事判決
110年度易字第1128號
公  訴  人  臺灣臺南地方檢察署檢察官
被      告  許志勲


上列被告因過失傷害案件，經檢察官提起公訴（110年度調偵字
第2066號），本院判決如下：
    主  文
許志勲無罪。
    理  由
一、公訴意旨略以：許志勲在臺南市○○區○○路00號住處後門飼養
    犬隻，其應注意飼主飼養犬隻須以鎖鍊或其他物品加以適當
    注意或管束，以避免犬隻突追逐他人造成他人受傷，而依其
    智識能力及當時情形並無不能注意之情事，竟疏未注意，而
    於民國110年3月5日20時許，貿然解開狗鍊、且亦未加以適
    當注意或管束，而任令該犬隻獨自在上開住處後方自由行動
    ，適有鄭張春菊騎乘車牌號碼000-000號普通重型機車，行
    經臺南市○○區○○路00巷口時，許志勳所飼養之犬隻突追逐鄭
    張春菊所騎乘之上開機車，並朝鄭張春菊右腿衝撞，鄭張春
    菊重心不穩當場人、車倒地，因此受有右手小指遠端指節開
    放性骨折之傷害。因認許志勲涉犯過失傷害罪嫌。
二、按犯罪事實應依證據認定之，無證據不得認定犯罪事實；不
    能證明被告犯罪者，應諭知無罪之判決，刑事訟訴法第154
    條第2項、第301條第1項分別定有明文。又認定犯罪事實所
    憑之證據，雖不以直接證據為限，間接證據亦包括在內；然
    而無論直接或間接證據，其為訴訟上之證明，須於通常一般
    之人不致有所懷疑，而得確信其為真實之程度者，始得據為
    有罪之認定，倘其證明尚未達到此一程度，而有合理之懷疑
    存在時，即無從為有罪之認定；且刑事訴訟法第161條第1項
    明定檢察官就被告犯罪事實，應負舉證責任，並指出證明之
    方法，倘其所提出之證據，不足為被告有罪之積極證明，或
    其指出證明之方法，無從說服法院以形成被告有罪之心證，
    基於無罪推定之原則，亦應為被告無罪判決之諭知，最高法
    院76年度台上字第4986號、92年度臺上字第128號判例要旨
    可資參照。
三、公訴人認被告涉有過失傷害之罪嫌，無非係以被告及警詢及
    偵查中之供稱：告訴人鄭張春菊騎乘上開機車經過告訴人住
    處後方跌倒時有前往關心，事後並有帶水果禮盒前往告訴人
    住處探望，並答應要支付醫藥費以及告訴人警詢及偵訊中之
    指訴、告訴人之子鄭佑斌偵查中之證述、告訴人所提供被告
    配偶與告訴人之LINE對話紀錄、診斷證明書等證據資料為據
    。然查：
  ㈠按判例上承認告訴人之告訴（52年台上字第1300號）應有適
    用補強法則之必要性，係鑑於告訴人與被告立於相反之立場
    ，其陳述被害情形，難免不盡不實，其陳述可能失真，此等
    虛偽危險性較大之供述證據，即使施以預防規則之具結、交
    互詰問與對質，其真實性之擔保仍有未足，因而創設類型上
    之超法規補強法則，以濟成文法之不足，最高法院101年度
    台上字第1175號刑事判決意旨參照。依告訴人之指訴，事發
    現場除了告訴人之外，並無其他的人在場，被告也是在告訴
    人遭狗衝撞人車倒地之後，才衝出屋外到現場。換言之，除
    告訴人之指訴以外，並無其他現場目擊證人見聞事發經過，
    事後到場的被告、告訴人之子等人，均非親自見聞本件事發
    經過之人，自無法成為告訴人指訴之補強證據。
  ㈡訊據被告否認有檢察官起訴書所指稱，解開狗鍊，放任所豢
    養的狗自由行動，未加管束，導致狗衝撞告訴人，致告訴人
    人車倒地受傷之犯行，並辯稱：當天我是在鐵皮屋裡面玩手
    機，我的狗綁在我旁邊，我是聽到「碰」一聲，出去看就看
    到告訴人倒在那裡，我如何知道我的好心，無緣無故讓我要
    上法院，有夠無辜的。且我家的狗都綁在門口，所以出入附
    近的人都知道我家的狗什麼顏色，所以你要叫她認哪一隻狗
    ，看久了，大家都知道我們家外頭綁了一隻黑的一隻黃的，
    另一隻綁在家裡頭，看不到。當天告訴人去遛狗那天，她們
    家的狗也是黑色的，所以你說她被狗撞到，到底是野狗撞到
    或是她家的狗撞到誰知道，當下也沒有目擊證人，當下我是
    聽到「碰」一聲，問我我也不知道，我覺得我被起訴很奇怪
    等語。是以，依被告之抗辯，他所豢養的3隻狗於案發當時
    都綁在家裡，並沒有放任在外自由行動，被告並質疑衝撞告
    訴人的狗不是他家所養的狗，而是附近的野狗。
　㈢告訴人在偵查中指稱，就是被告家中衝出來的黑狗撞到她，
    且被告在告訴人遭狗撞倒受傷時，曾出來查看告訴人受傷情
    形，並向告訴人坦承是他家的狗撞到告訴人。然被告否認有
    向告訴人坦承是他家的狗撞到告訴人，並一再主張，他家的
    狗在當時都是綁在家裡。告訴人雖然主張，被告在出來探視
    她的傷勢時，曾經口頭上承認是他們家的狗肇事，然為被告
    所否認，告訴人也坦承她並沒有錄音，但他的兒子與女兒都
    有聽到。告訴人的兒子即證人鄭佑斌在偵查中證稱：「（問
    ：你有聽到他們的對話內容嗎？）內容大概是說他原本想要
    幫我媽包紮，他還用衛生紙幫我媽先擦拭，他要載我媽去醫
    院，我媽說不用，要我先載她回家，回去之後看怎麼樣再來
    商量，被告也有說是他家的狗撞到我媽的車，他會負責」等
    語。然告訴人自己在偵查中陳稱，被告在她被狗撞倒後有出
    來查看她的傷勢，並在第一時間向告訴人承認是被告家中的
    狗，告訴人在受傷後打電話回家，請她的兒子即證人鄭佑斌
    來載她，是以從告訴人被狗撞倒地受傷，到她打電話請兒子
    來載她，再等到告訴人的兒子來到事發現場，顯然是已經過
    一段間，已非告訴人所稱的事發後第一時間。是以，告訴人
    在偵查中陳稱，被告是在她被狗撞倒地受傷後的第一時間向
    她承認自己家中的狗撞到告訴人，而證人鄭佑斌則是在告訴
    人打電話回家後才到現場，證人鄭佑斌證稱有聽到被告向告
    訴人承認是自家的狗撞到告訴人等情，顯與告訴人所陳稱的
    時間有差距，再加上證人鄭佑斌與告訴人為母子關係，其所
    為之證述內容難免有偏頗告訴人，自難以證人鄭佑斌偵查中
    之證述，即認為被告有向告訴人坦承自家的狗撞倒告訴人之
    事實。
　㈣告訴人主張，被告在她受傷後，有帶著水果禮盒去告訴人家
    中探視，被告的妻子也有在LINE對話中向告訴人詢問要負擔
    多少錢，因此認為被告確實有承認是自己家中的狗肇事。被
    告固不否認曾在事發後帶著水果禮盒到告訴人家中探視以及
    被告的妻子曾在LINE對話中詢問告訴人要負擔多少錢，但否
    認是因為自己家中的狗肇事，並辯稱帶水果禮盒去探視告訴
    人，只是基於道義上，告訴人是在家圍牆邊被狗撞倒地撞到
    他的矮牆才受傷，彼此又是鄰居，才會帶著水果禮盒去探視
    ，並表示鄉下鄰居間這樣的行為是很正常的，而他太太並不
    在事發現場，對整起案件經過並不清楚，只是想包個紅包補
    償告訴人，畢竟告訴人是倒在他家矮牆上面。經查，被告的
    太太固然曾在LINE對話中詢問告訴人他要負擔多少錢，但全
    部的LINE對話中被告的太太仍是否認是被告所養的狗肇事，
    由被告的太太與告訴人的LINE對話似乎無法得出就是被告家
    中的狗撞倒告訴人。被告雖然曾在事後帶著水果禮盒前去探
    視告訴人，被告的太太在LINE對話中詢問告訴人他要負擔多
    少錢，但均無法由此證明就是被告家中所養的狗撞倒告訴人
    ，且被告所辯，基於道義以及鄉下鄰居間的情誼，才會帶水
    果禮盒探視及承諾負擔費用等情，尚符合一般社會禮俗，不
    能以此即認為被告承認肇事的就是他養的狗，也無法以此事
    證來補強告訴人之指訴。
　㈤末查，告訴人於事發當天是帶著自家養的狗出去散步，告訴
    人亦不否認被告家附近確實有野狗的存在，則是否是附近的
    野狗看見告訴人帶著自家小狗在散步，基於狗的天性，認為
    自己的領域被告訴人家的狗侵犯了，而衝出來捍衛它的地盤
    ，因而衝撞到告訴人，這個可能性似乎也無法排除。　
四、綜上所述，被告否認是他家養的狗衝出家門撞倒告訴人致告
    訴人受傷，告訴人除了自己的指訴以外，並沒有其他直接證
    據足資證明撞倒她的狗就是被告家中養的狗，至於告訴人所
    舉出的被告帶水果禮盒探視以及被告妻子承諾負擔費用等情
    ，並不能作為告訴人指訴之補強，而證人鄭佑斌是告訴人的
    兒子，其證述內容又與告訴人自己之陳述有出入，難以採信
    為真實。是以，本件並無證據證明是被告所豢養的狗衝撞告
    訴人，致告訴人受有診斷證明書上所載之傷害，依上揭刑事
    訴訟法第301條第1項規定，自應對被告為無罪之諭知。
據上論斷，應依刑事訴訟法第301條第1項，判決如主文。
本案經檢察官彭盛智提起公訴，檢察官李佳潔到庭執行職務。
中　　華　　民　　國　　111 　年　　1 　　月　　27　　日
　　　　　　　　　刑事第六庭    法　官　鄭銘仁
以上正本證明與原本無異。
如不服本判決應於收受本判後20日內向本院提出上訴書狀，並應
敘述具體理由。其未敘述上訴理由者，應於上訴期間屆滿後20日
內向本院補提理由書狀（均須按他造當事人之人數附繕本）「切
勿逕送上級法院」。
  　　　　　　　　　　　　　　　書記官　陳姝妤
中　　華　　民　　國　　111 　年　　1 　　月　　28　　日